臺灣新竹地方法院刑事判決　　　　　　　 99年度易字第156號
公　訴　人　臺灣新竹地方法院檢察署檢察官
被　　　告　羅世
上列被告因妨害公務案件，經檢察官提起公訴（98年度偵字第
7572號），本院判決如下︰
    主  文
羅世犯妨害公務執行罪，處有期徒刑月，如易科罰金，以新
臺幣壹仟元折算壹日。
    事  實
一、羅世於民國98年10月3 日因遭羅世泓等人毆打受有傷害，
    於98年10月4 日上午8 時40分許，在新竹縣政府警察局竹北
    分局湖鏡派出所製作筆錄時，明知警員楊勝馮係依法執行職
    務之公務員，於楊勝馮為其製做被害人筆錄依法執行職務之
    際，因認楊勝馮所詢問之內容係故意刁難，而心生不悅，竟
    基於妨害公務之犯意，以徒手強力拉扯楊勝馮衣領之強暴方
    式，致楊勝馮上衣鈕扣鬆脫（未達致令不堪使用程度），並
    受有胸部抓傷之傷害（傷害部分未據告訴），嗣經在場員警
    班偉當場制服羅世，而查悉上情。
二、案經新竹縣政府警察局竹北分局報告臺灣新竹地方法院檢察
    署檢察官偵查起訴。
    理  由
壹、程序事項：
    按被告以外之人於審判外之言詞或書面陳述，除法律有規定
    者外，不得作為證據；又被告以外之人於審判外之陳述，雖
    不符合同法第159 條之1 至第159 條之4 之規定，但經當事
    人於審判程序同意作為證據，法院審酌該言詞陳述或書面陳
    述作成時之情況，認為適當者，亦得為證據。當事人、代理
    人或辯護人於法院調查證據時，知有第159 條第1 項不得為
    證據之情形，而未於言詞辯論終結前聲明異議者，視為有前
    項之同意，刑事訴訟法第159 條第1 項及第159 條之5 分別
    定有明文。經查，本判決下列所引用之被告以外之人於審判
    外之陳述，屬傳聞證據部分，檢察官、被告於本院準備、審
    理程序中均表示沒有意見，且迄於言詞辯論終結前亦未聲明
    異議。本院審酌上開證據資料製作時之情況，尚無違法不當
    及證明力明顯過低之瑕疵，亦認為以之作為證據應屬適當，
    故揆諸前開規定，爰依刑事訴訟法第159 條之5 規定，認前
    揭證據資料均有證據能力。另卷附照片係使用科學儀器客觀
    紀錄物體現象，其性質非屬供述證據，自無傳聞排除之問題
    ，具有證據能力。
貳、實體部分：
一、訊據被告羅世矢口否認有何妨害公務犯行，辯稱：伊因為
    被人家打，隔天去警察局製做筆錄，伊告訴警察伊被打之後
    ，手錶、首飾掉落不見，筆錄上就是要寫這些東西。當時警
    察問伊有無損失、哪邊受傷、陳述過程當中，員警要伊拿出
    收據等等，伊說這些根本就是刁難伊，伊認為員警偏袒對方
    ，後來就有爭論，伊不能接受。製作筆錄員警先打伊，並壓
    住伊不讓伊起身，另1 名員警勒住伊的脖子往廁所拖，伊是
    在警察局被他們欺負，他們反過來告伊妨害公務，伊被打之
    後，伊就衝出去，後來伊打110 報案，警察就去湖鏡派出所
    瞭解，當場伊有請警察調閱監視器，他們說監視器看不到內
    容，也沒有給伊看監視器，他們就私下去講，講完後伊就被
    移送，後來幫伊製作筆錄的人說他身上有傷是伊所造成的等
    語。經查：
    (一)被告羅世於98年10月3 日因遭羅世泓等人毆打受有傷害
      ，於撥打110 報案後，經新竹縣政府警察局指揮中心通報
      竹北分局湖鏡派出所，由派出所員警楊勝馮、林宗忠前往
      處理，嗣被告向新竹縣政府警察局竹北分局湖鏡派出所對
      羅世泓等人提出傷害告訴，並於次日即98年10月4 日約8
      時40分許在湖鏡派出所，由楊勝馮對被告製作被害人警詢
      筆錄，當時湖鏡派出所由員警班偉值班之事實，液晶被告
      於警詢、偵查中陳述（見偵查卷第11、第32頁）在卷，並
      有98年10月3 日新竹縣政府警察局指揮中心受理110 報案
      紀錄單、新竹縣政府警察局竹北分局湖鏡派出所9 人勤務
      表、員警工作紀錄簿節本、新竹縣政府警察局竹北分局湖
      鏡派出所陳報單各1 紙（見偵查卷第23頁、第22頁、第24
      頁、本院99易156 卷第21頁）在卷可憑。
    (二)證人楊勝馮於本院審理時證述：伊於98年10月4 日執勤，
      勤務到早上8 點，伊於當日7 點多碰到被告，前一天被告
      因為一個傷害案件要到警局製做筆錄，前一天的傷害案件
      算是伊接到的案件，伊當時想要把被告傷害案件處理，不
      要讓他白跑一趟，讓被告等太久，影響到他的時間，伊就
      請他到派出所製做筆錄，伊印象中製做筆錄的時候，伊是
      在下班時間了。製做筆錄前有請被告描述當天發生的狀況
      ，伊問到手錶的時候，被告說手錶很名貴，伊請被告出示
      購買證明、廠牌之類的問題，被告就覺得伊在刁難他。被
      告這時站起來，伊那時候好像也有站起來，被告抓伊胸口
      衣領，伊有退後閃躲他，仍然造成伊的衣領鈕扣鬆脫，伊
      把衣服拉開發現身體有紅紅的，當時還有伊值班的學長班
      偉，班偉看到被告伸手抓伊的衣領，他有過來把被告抱住
      ，這時被告就掙脫倒在地上，就喊說有警察打他，伊與班
      偉就離被告有點距離等語（見本院99易156 卷第64頁背面
      至68頁）。
    (三)證人班偉於本院審理時證述：伊於98年10月4 日早上8 點
      在湖鏡派出所值班，當時被告有來派出所，由員警楊勝馮
      為他製做筆錄，因為當時這個案子是楊勝馮去現場處理。
      在製做筆錄的過程中，被告說有價值二十幾萬元的錶在現
      場被人拿走，楊勝馮問錶的價格、來源，被告生氣表示那
      支錶是向他朋友買的，楊勝馮有問他關於他的朋友如何聯
      絡，被告說忘了，被告就生氣，因為楊勝馮說被告的錶那
      麼貴，不可能不知道錶的來源、價值，被告認為楊勝馮找
      他麻煩。被告在跟楊勝馮的對話時，被告的聲音有特別大
      聲，後來被告站起來，楊勝馮也站起來，被告有拉扯楊勝
      馮的衣領，伊看到他們吵起來，當時他們的位置被告是背
      對伊，楊勝馮站立的位置伊進不去，因為楊勝馮站立位置
      後面是牆壁，伊就自後方用雙手環住被告，楊勝馮要拉開
      被告的手，被告有稍微要掙脫就倒在地上，被告坐在地上
      說警察打人，伊跟楊勝馮2 人就各退一步離開，被告說他
      站不起來，我們問他說要不要叫救護車，被告就立刻站起
      來，然後被告說要檢舉我們，被告就拿著電話去派出所外
      面講電話等語（見同上卷第70至72頁）。
    (四)核與卷附6 張照片（見偵查卷第18至20頁）所示：楊勝馮
      當日所穿著警用制服衣領處第1 個鈕扣有鬆脫狀態，胸口
      外觀則出現片狀紅腫、積血點情狀；及財團法人天主教湖
      口仁慈醫院診斷證明書所載楊勝馮胸部抓傷傷勢內容相符
      ，足見前開2 證人證述內容應與事實相符，堪以採信。足
      認被告於98年10月4 日上午8 時40分許，在新竹縣政府警
      察局竹北分局湖鏡派出所，於楊勝馮依法對其製做被害人
      筆錄執行職務之際，因認楊勝馮所詢問之內容係故意刁難
      被告，而心生不悅，以徒手強力拉扯楊勝馮衣領之強暴方
      式，致楊勝馮上衣鈕扣鬆脫（未達致令不堪使用程度），
      並受有胸部抓傷之傷害之事實，堪以認定。
    (五)又被告雖以前詞置辯，並請求調閱湖鏡派出所監視器云云
      。然查：
      1.被告於98年10月4 日以撥打110 報案後，新竹縣政府警
        察局竹北分局員警李明勳即到場處理，於調閱湖鏡派出
        所監視錄影畫面時，發現裝設在該所之監視器錄影系統
        主機故障，監視器畫面只能照攝畫面不能錄影存檔之事
        實，有99年8 月20日製表之新竹縣政府警察局指揮中心
        受理110 報案紀錄單、警員邱致崴職務報告、估價單、
        新竹縣政府警察局駐地安全監錄系統管理紀錄表、新竹
        縣政府警察局竹北分局湖鏡派出所駐地監視器鏡頭位置
        圖各1 紙（見偵查卷第15頁、本院99易156 第24頁、40
        -2至40-4 頁）在卷可憑。
      2.而被告於98年10月4 日以遭員警楊勝馮、班偉毆打為由
        前往東元綜合醫院就診，經該院診斷後，被告除左側口
        腔黏膜有擦傷2 公分外，其餘身上皆無任何外傷，亦有
        該院98年10月4 日出具之診斷證明書、99年12月28日東
        秘總字第0990002625號函及函附之急診病歷（見偵查卷
        第17頁、本院99易156 卷第42至44頁）可按。則被告辯
        稱在警局遭員警楊勝馮、班偉毆打，即有可疑。
      3.再被告雖於就診時主訴左側口腔黏膜擦傷2 公分傷害係
        遭員警打傷，惟依員警楊勝馮、班偉前開證述內容，楊
        勝馮對被告製做筆錄時，被告與楊勝馮有發生爭吵，被
        告並拉扯楊勝馮衣領，班偉見狀，即用雙手自被告後方
        以環抱被告方式將被告拉開，被告因掙脫而跌坐地上，
        則被告口腔前開傷害亦有可能係掙脫時，因施力導致嘴
        部咬合時不慎咬傷所致。尚難以被告嘴部前開傷害，為
        被告前開辯解之有利認定。
    (六)綜上所述，本件事證明確，被告妨害公務犯行，洵堪認定
      ，應依法論科。
二、論罪科刑部分：
    核被告羅世所為，係犯刑法第135 條第1 項之妨害公務罪
    。本院審酌被告明知員警楊勝馮係依法執行公權力，於製做
    筆錄時，因其主觀上認員警楊勝馮詢問內容有意刁難，竟徒
    手拉扯員警楊勝馮衣領方式，對員警楊勝馮施以強暴，致員
    警楊勝馮上衣鈕扣鬆脫，並受有胸部抓傷之傷害，此實視國
    家公權力為無物，且迄今全未對其個人所為有何悔改之意，
    犯後態度欠佳，復參酌其犯罪動機、目的、手段等一切情狀
    ，量處如主文所示之刑，並諭知易科罰金之折算標準，以示
    儆懲。
據上論斷，應依刑事訴訟法第299條第1項前段，刑法第135條第
1項、第41條第1項前段，刑法施行法第1條之1第1項、第2項前段
，判決如主文。
本案經檢察官劉得為到庭執行職務。
中    華    民    國   100    年    3     月    9     日
                  刑事第四庭    法  官    邱玉汝
以上正本證明與原本無異。
如不服本判決應於收受判決後10日內向本院提出上訴書狀，並應
敘述具體理由。其未敘述上訴理由者，應於上訴期間屆滿後20日
內向本院補提理由書(均須按他造當事人之人數附繕本)「切勿逕
送上級法院」。
中    華    民    國   100    年    3     月    9     日
                                書記官    田宜芳
附錄本案論罪科刑法條全文：
刑法第135條：
對於公務員依法執行職務時，施強暴脅迫者，處三年以下有期徒
刑、拘役或三百元以下罰金。
意圖使公務員執行一定之職務或妨害其依法執行一定之職務或使
公務員辭職，而施強暴脅迫者，亦同。
犯前二項之罪，因而致公務員於死者，處無期徒刑或七年以上有
期徒刑；致重傷者，處三年以上、十年以下有期徒刑。